【裁判字號】    95,上,33
【裁判日期】    951101
【裁判案由】    確認買賣關係不存在等
【裁判全文】
臺灣高等法院高雄分院民事判決            95年度上字第33號
上  訴  人  乙○○
            丙○○
共      同
訴訟代理人  柯尊仁律師
被上訴人    甲○○
訴訟代理人  孫志鴻律師
複代理人    蔡鴻杰律師
            邱麗妃律師
上列當事人間請求確認買賣關係不存在等事件，上訴人對於民國
95年1 月13日臺灣高雄地方法院94年度訴字第1436號第一審判決
提起上訴，本院於95年10月18日言詞辯論終結，判決如下：
    主      文
上訴駁回。
第二審訴訟費用由上訴人負擔。
    事實及理由
一、上訴人主張：坐落高雄縣鳥松鄉○○段21地號、地目田、面
    積1840平方公尺土地（下稱系爭土地）上如附圖所示Ｂ、Ｃ
    部分未辦保存登記、門牌號碼高雄縣鳥松鄉○○路1 之3 號
    、面積分別為43.21 平方公尺、253.46平方公尺之磚、鐵造
    建物（下稱系爭建物，與系爭土地合稱系爭房地），系爭建
    物Ｂ部分係由乙○○出資僱請陳永幸蓋建，系爭Ｃ部分係由
    丙○○出資委託乙○○僱請陳永幸蓋建，上訴人原始取得系
    爭建物所有權。詎因訴外人丁○○積欠中國農民銀行股份有
    限公司（下稱農民銀行）借款，農民銀行對之取得執行名義
    後，就丁○○所有系爭土地連同系爭建物，併向台灣高雄地
    方法院（下稱高雄地院）民事執行處聲請強制執行，嗣經被
    上訴人拍定，高雄地院並於94年5 月31日發給權利移轉證書
    。惟系爭建物既屬上訴人所有，自得請求返還等情。爰依民
    法第767 條所有物返還請求權。聲明：被上訴人應將系爭建
    物交還上訴人。原審為上訴人敗訴之判決。上訴人於本院聲
    明：(一)原判決廢棄。(二)被上訴人應將坐落高雄縣鳥松鄉○○
    段21號土地上如附圖所示Ｂ部分面積43.21 平方公尺未保存
    登記建物遷讓交還上訴人乙○○；應將同附圖所示Ｃ部分面
    積253.46平方公尺未保存登記建物遷讓交還上訴人丙○○。
二、被上訴人則以：否認上訴人出資興建系爭建物，並原始取得
    系爭建物所有權；被上訴人既取得系爭建物權利移轉證書，
    即取得系爭建物所有權等語，資為抗辯，並於本院為駁回上
    訴之聲明。
三、兩造不爭執事項：
  (一)丁○○積欠農民銀行借款，農民銀行對之取得執行名義後，
    就丁○○所有系爭土地連同系爭建物，併向高雄地院民事執
    行處聲請強制執行，嗣經被上訴人拍定，高雄地院並於94年
    5 月31日將系爭房地權利移轉證書發給被上訴人。
  (二)系爭土地上如附圖所示Ｂ、Ｃ部分為未辦保存登記、門牌號
    碼高雄縣鳥松鄉○○路1 之3 號、面積分別為43.21 平方公
    尺、253.46平方公尺之磚、鐵造建物。
四、兩造爭執事項為：上訴人主張系爭建物為其所有，有無理由
    ？被上訴人是否應將系爭建物交還上訴人？
  (一)上訴人乙○○主張其出資興建系爭Ｂ部分建物，上訴人丙○
    ○主張其出資興建系爭Ｃ部分建物，而原始取得該建物所有
    權，固舉證人陳永幸、丁○○為證，經查上訴人於原審陳稱
    ：乙○○於87年5 月間即已將系爭建物地面層Ｃ部分出租與
    第三人陳昆男作為鐵工廠使用等語（原審卷2 頁），核與上
    訴人乙○○、丙○○於本院所稱：上訴人乙○○出資興建系
    爭Ｂ部分建物，上訴人丙○○主張其出資興建系爭Ｃ部分建
    物等語，已有不符，且核與第三人謝清順及上訴人乙○○於
    台灣高雄地方法院93年度執字第8467號強制執行時，於93年
    5 月31日具狀陳稱：陳清順將出資搭建之鐵厝（100 坪）出
    租與陳昆男。．．．，乙○○將出資搭建之鐵厝（80坪）、
    空地（100 坪）出租與陳昆男等語亦不符合。而證人陳永幸
    證稱：「我是幫乙○○蓋的，．．．，我記得Ｂ、Ｃ蓋的時
    間至少有10 年 ，．．，我們是向乙○○拿錢去買材料，如
    果材料不夠了，才再繼續向乙○○要錢去買，而這中間陸陸
    續續都有向乙○○拿工錢，但是工錢多少已經不記得，但是
    我確定乙○○給我錢都是拿現金給我，不曾開票」等語（原
    審卷54頁），核與上訴人陳水生所稱：「B 、C 是我叫陳永
    幸蓋的．．．大約14、15年．．我是拿現金，不曾開票，我
    也不是去銀行領的，有時候身上有什麼錢、會款集一集交給
    陳永幸的。」「陳永幸不曾陸陸續續跟我拿錢，都是蓋完一
    棟跟我算一次錢。」等語（原審卷55頁），對於材料費及工
    錢給付之陳述均不一致，無可採信。至證人丁○○雖證稱：
    「（高雄縣鳥松鄉○○段21地號土地上面是否有房子？）有
    ，其中一間是我蓋的房子，另有一間是我弟弟丙○○蓋的現
    在是當鐵工廠，另有一間是我父親放農用物品的。我所居住
    的有申請蓋農舍。」等語，惟查證人丁○○係上訴人乙○○
    之子、上訴人丙○○之兄，渠等關係密切，丁○○所為上開
    證詞難免偏頗，且對何時及如何出資僱工建蓋，均未能證述
    ，其上開證詞，亦不足採。此外，上訴人又不能舉證證明系
    爭建物為渠等所出資興建。
  (二)又系爭建物之納稅義務人為丁○○乙節，為上訴人所不爭執
    ，並有高雄縣政府稅捐稽徵處93年5 月26日高縣稅房字第93
    0041800 號函附於93年度執字第8467號卷宗可佐。益徵上訴
    人主張其為系爭建物所有權人云云，難予採信。
五、綜上所述，上訴人本於民法第767 條所有物返還請求權，訴
    請被上訴人返還系爭建物，為無理由，不應准許。原審為上
    訴人敗訴之判決，並無不合。上訴意旨指摘原判決不當，求
    予廢棄改判，為無理由，應予駁回。
六、據上論結，本件上訴為無理由，依民事訴訟法第449 條第1
    項、第78條、第85條第1項前段，判決如主文。
中    華    民    國    95    年    11    月     1    日
                            民事第五庭
                                審判長法官    蔡明宛
                                法      官    黃國川
                                法      官    曾錦昌
以上正本證明與原本無異。
如對本判決上訴，須於判決送達後20日內向本院提出上訴狀，其
未表明上訴理由者，應於上訴後20日內向本院提出上訴理由書（
均須按他造當事人之人數附繕本）。上訴時應提出委任律師或具
有律師資格之人之委任狀，並依附註條文規定辦理。
中    華    民    國    95    年    11    月    1     日
                                書  記  官    郭蘭蕙
附註：民事訴訟法第466 條之1 ：
對於第二審判決上訴，上訴人應委任律師為訴訟代理人，但上訴
人或其法定代理人具有律師資格者，不在此限。
上訴人之配偶、三親等內之血親、二親等內之姻親，或上訴人為
法人、中央或地方機關時，其所屬專任人員具有律師資格並經法
院認適當者，亦得為第三審訴訟代理人。第1 項但書及第2 項情
形，應於提起上訴或委任時釋明之。


司法院資訊處製作；財團法人民間司法改革基金會備份。
